臺灣高雄地方法院刑事判決　　　　　 100年度審易字第1313號
公　訴　人　臺灣高雄地方法院檢察署檢察官
被　　　告　陳惠雅
上列被告因毒品危害防制條例案件，經檢察官提起公訴（100 年
度毒偵字第1682號），本院判決如下：
    主  文
陳惠雅施用第二級毒品，處有期徒刑肆月，如易科罰金，以新臺
幣壹仟元折算壹日。
    事  實
一、陳惠雅前於民國94年間，因施用毒品案件，經臺灣屏東地方
    法院以94年度毒聲字第303 號裁定送觀察、勒戒後，因認無
    繼續施用毒品傾向，於94年12月19日執行完畢釋放。復於上
    開觀察勒戒執行完畢釋放後5 年內之97年間，因施用毒品案
    件，經本院以97年度審訴字第3400號判決判處有期徒刑6 月
    、2 月，應執行有期徒刑7 月確定，後與他罪定執行刑為2
    年10月確定，於99年5 月21日縮短刑期假釋出監，應於100
    年3 月20日縮刑期滿（本件未構成累犯）。詎陳惠雅仍未戒
    除毒癮，竟基於施用第二級毒品甲基安非他命之犯意，於10
    0 年1 月18日0 時38分回溯96小時內某時許，在不詳地點，
    以不詳方式，施用第二級毒品甲基安非他命1 次。嗣於100
    年1 月17日20時30分許，為警在高雄市○○區○○路21號4
    樓之17執行查緝毒品案件而查獲，並經其同意採集尿液送驗
    後，呈甲基安非他命陽性反應，始悉上情。
二、案經高雄市政府警察局鼓山分局移送臺灣高雄地方法院檢察
    署檢察官偵查起訴。
    理  由
一、按被告以外之人於審判外之言詞或書面陳述，除法律有規定
    者外，不得作為證據；又被告以外之人於審判外之陳述，雖
    不符刑事訴訟法第159 條之1 至第159 條之4 之規定，而經
    當事人於審判程序同意作為證據，法院審酌該言詞陳述或書
    面陳述作成時之情況，認為適當者，亦得為證據；當事人、
    代理人或辯護人於法院調查證據時，知有第159 條第1 項不
    得為證據之情形，而未於言詞辯論終結前聲明異議者，視為
    有前項之同意。刑事訴訟法第159 條第1 項、第159 條之5
    分別定有明文。經查，本判決所引用之各項證據資料，其屬
    於被告以外之人於審判外之言詞、書面陳述者，均據本院於
    調查證據程序逐一提示並告以要旨，檢察官、被告均知該等
    證據為被告以外之人之審判外陳述，均未於言詞辯論終結前
    聲明異議，本院審酌上開證據作成時之情況，亦無不當取供
    等情形，認為以之作為本案之證據亦屬適當，依刑事訴訟法
    第159 條之5 規定，應有證據能力。
二、訊據被告矢口否認有上揭犯行，辯稱：我並無施用第二級毒
    品甲基安非他命，我係因女兒生病，才到查獲地點欲向人借
    錢，當時那裡有很多人，我可能係吸食到二手煙，尿液中才
    會呈甲基安非他命之陽性反應云云。經查：
  (一)被告上揭施用第二級毒品甲基安非他命之事實，據其於100
    年1 月18日0 時38分許所採之尿液，經送高雄市立凱旋醫院
    檢驗後，呈甲基安非他命之陽性反應，有上開醫院100 年2
    月21日之濫用藥物尿液檢驗報告（檢體編號：E00034）（警
    卷第6 頁）1 紙在卷可稽，而本件送驗尿液確實係被告親自
    排放，並當場封緘由被告捺印，除為被告所自承外（院卷第
    26頁），亦有卷附高雄市政府警察局鼓山分局100 年查獲毒
    品案件嫌疑人尿液代碼- 姓名對照登記表（編號：E00034）
    （警卷第7 頁）可證。
  (二)被告雖以前詞置辯，惟依醫學臨床實驗及根據英國藥學會出
    版之文獻Clarke's Isolation and Indentification of Dr
    -ugs乙書第2 版記述：施用海洛因、甲基安非他命均能快速
    吸收。施用海洛因後24小時內經由尿液排出量可達使用劑量
    之80﹪；施用甲基安非他命後24小時內約有服用量之70﹪排
    泄於尿液中。毒品施用後於尿液中可檢出之時間，受施用劑
    量、頻率、施用方式、飲水量之多寡、個人體質及其代謝情
    況等因素影響，因個案而異。一般可檢出之時間為海洛因服
    用後2 至4 天、甲基安非他命1 至5 天，亦據行政院衛生署
    管制藥品管理局92年3 月10日管檢字第0920001495號函文函
    示明確。本件被告之尿液經送檢驗後，結果確實呈甲基安非
    他命之陽性反應，顯見被告確有於100 年1 月18日採尿時起
    回溯96小時內某時，施用第二級毒品甲基安非他命之犯行甚
    明。此外，若非在同空間內長時間與吸毒者直接相向存心大
    量吸入吸毒者所呼出之煙氣，以二手煙可能殘含之極低劑量
    毒品，應不致在尿液中檢出毒品陽性反應，亦經法務部調查
    局96年9 月20日調科壹字第09600408100 號函釋示在案。而
    依上開濫用藥物尿液檢驗報告所載，被告尿液中之甲基安非
    他命濃度達4004（ng/ml ），超過呈陽性反應之濃度即500
    （ng/ml ），已達8 倍，益徵被告辯稱係吸食到二手煙云云
    ，實無可採。
  (三)又被告曾受如事實欄所載之觀察、勒戒處分執行完畢後5 年
    內，再犯施用毒品罪而經依法追訴處罰等事實，亦有卷附本
    院院內裁判案件紀錄表、臺灣高等法院被告前案紀錄表各1
    份在卷可按。按毒品危害防制條例第20條、第23條於93年1
    月9 日修正施行後，將施用毒品之刑事處遇程序，區分為「
    初犯」及「五年內再犯」、「五年後再犯」3 種，其立法理
    由謂：「初犯」經觀察、勒戒或強制戒治執行完畢釋放後，
    「五年內再犯」者，因其再犯率甚高，原實施之觀察、勒戒
    及強制戒治既已無法收其實效，爰依法追訴或裁定交付審理
    。至於經觀察、勒戒或強制戒治執行完畢釋放後，「五年後
    再犯」者，前所實施之觀察、勒戒或強制戒治已足以遮斷其
    施用毒品之毒癮，為期自新及協助其斷除毒癮，仍適用「初
    犯」規定，先經觀察、勒戒或強制戒治之程序。從而依修正
    後之規定，僅限於「初犯」及「五年後再犯」二種情形，始
    應先經觀察、勒戒或強制戒治程序。倘被告於5 年內已再犯
    ，經依法追訴處罰，縱其第3 次再度施用毒品之時間，在初
    犯經觀察、勒戒或強制戒治執行完畢釋放5 年以後，已不合
    於「五年後再犯」之規定，且因已於「五年內再犯」，顯見
    其再犯率甚高，原實施觀察、勒戒或強制戒治，已無法收其
    實效，即應依該條例第10條處罰（最高法院95年第7 次刑事
    庭會議決議參照）。從而，被告於前開初犯觀察、勒戒處分
    執行完畢釋放後「五年內再犯」施用毒品罪，並經依法追訴
    處罰，而本件被告再度施用毒品犯行，已不合於「五年後再
    犯」之規定，揆諸前揭說明即應依毒品危害防制條例第10條
    加以處罰。職是，本件事證明確，被告犯行洵堪認定，應依
    法論科。
  (四)至被告雖請求傳訊證人紀元文、劉旭承到庭作證，待證事項
    為被告於查獲地點並無施用毒品，惟被告上開施用毒品之事
    證明確，已如前述，且證人縱使得證明被告於為警查獲當天
    ，並未在查獲地點施用毒品，但仍無法證明被告於為警採尿
    前96小時內，均無任何施用毒品之行為，是本院認尚無調查
    上開證人之必要。又被告另提出房屋租賃契約書及急診收據
    各1 份，欲證明其至上開地點係欲向人借錢，惟此部分即使
    屬實，亦與被告本件施用第二級毒品之犯罪事實無關，自無
    從據以採為對被告有利之證據，附此敘明。
三、核被告所為，係犯毒品危害防制條例第10條第2 項之施用第
    二級毒品罪。被告為施用而持有第二級毒品之低度行為，為
    施用第二級毒品之高度行為所吸收，不另論罪。爰審酌被告
    前因施用毒品案件，迭經觀察、勒戒及法院科刑判決後，竟
    再為本件犯行，足見其惡習已深，且戒絕毒癮之意志不堅，
    未能體悟施用毒品對自己、家人造成之傷害及社會之負擔，
    自屬可議；參以被告犯後雖否認犯行，惟施用毒品本質上係
    屬戕害自身健康之行為，尚未直接危害他人，反社會性程度
    應屬較低，及其施用毒品之前科紀錄、智識程度為高職畢業
    ，現於夜市工作，收入不定等一切情狀，量處如主文所示之
    刑，並諭知易科罰金之折算標準，以資懲儆。
據上論斷，應依刑事訴訟法第299 條第1 項前段，毒品危害防制
條例第10條第2 項，刑法第11條前段、第41條第1 項前段，判決
如主文。
本案經檢察官王清海到庭執行職務。
中    華    民    國    100     年    7    月   14    日
                  刑事第十庭    法  官   林裕凱
以上正本證明與原本無異。
如不服本判決應於收受送達後10日內向本院提出上訴書狀，並應
敘述具體理由；如未敘述上訴理由者，應於上訴期間屆滿後20日
內向本院補提理由書（均須按他造當事人之人數附繕本）「切勿
逕送上級法院」。
中    華    民    國    100     年    7    月   14    日
                                書記官   黃振祐
附錄所犯法條
毒品危害防制條例第10條
施用第一級毒品者，處 6 月以上 5 年以下有期徒刑。
施用第二級毒品者，處 3 年以下有期徒刑。